高雄高等行政法院簡易判決　　　　　　　　　　　　 九十一年度簡字第一九三號
　　原　　　告　甲○○
　　被　　　告　財政部高雄市國稅局
　　代　表　人　鄭宗典　局長
　　訴訟代理人　乙○○
右當事人間因綜合所得稅事件，原告不服財政部中華民國九十一年二月二十五日台財
訴字第○九○○○六二七七五號訴願決定，提起行政訴訟。本院判決如左：
　　主  文
原告之訴駁回。
訴訟費用由原告負擔。
    事實及理由
一、原告民國（下同）八十八年度綜合所得稅結算申報，列報執行業務收入新台幣（
    下同）二萬八千五百八十元，執行業務所得二萬零六元，被告以其未設帳記載業
    務收支，乃依據查得資料，按財政部頒定收入標準核定執行業務收入二十三萬三
    千六百二十五元，減除百分之三十費用標準後，核定執行業務所得十六萬三千五
    百三十八元，併其所得課稅。原告就被告按收入額之百分之三十核算執行業務費
    用及否准貸予他人金錢之損失列報財產交易損失部分不服，申請復查，未獲變更
    ，提起訴願，亦遭決定駁回，遂提起本件行政訴訟。
二、本件原告起訴主張：被告依財政部頒定代書行業收入、計件方式標準核定之執行
    業務所得與原告實務上收費方式不符，造成原告與其客戶收費計算方式之糾擾，
    有臺灣高雄地方法院岡山簡易庭九十年度岡小字第八○號小額民事判決書可資佐
    證；另原告將金錢貸予訴外人楊秀惠，訴外人楊秀惠至今尚欠五十萬元未清償，
    致原告之債權發生損失，此亦有臺灣高雄地方法院八十八年度票字第一六一五一
    號民事裁定書可證，自得以財產交易損失認列，被告否准原告此借貸金錢未獲清
    償之財產交易損失，卻准許金融機構得以借貸金錢未獲清償之損失提列呆帳損失
    ，顯有不公，而聲明求為判決撤銷訴願決定及原處分。被告則以原告為執業之土
    地登記代理人，八十八年度未設帳記載業務收支，被告按查得資料及原告提示之
    證明文件，核定執行業務收入為二十三萬三千六百二十五元，減除費用標準百分
    之三十後，核定執行業務所得十六萬三千五百三十八元，並無不合。而原告既未
    設帳記載業務收支情形，復自承未能提供辦理案件之相關客戶資料及每件之收費
    情形供核，有被告九十年八月三日電話摘要紀錄表附卷可稽，至原告補提示之民
    事判決書其內容係八十九年代辦費事項亦與本案屬八十八年無涉，其所述即無足
    採。另原告借貸金錢未獲清償之損失，揆諸首揭規定，並無財產交易損失扣除之
    適用，至稱金融機構得以借貸金錢未獲清償之損失提列呆帳損失部分，則因金融
    機構另有法條規範，該規定並不適用於原告，故原告所訴核無足採等語資為抗辯
    ，而聲明求為判決駁回原告之訴。
三、按「執行業務者至少應設置日記帳一種，詳細記載其業務收支項目；．．．．．
    ．」「執行業務者未依法辦理結算申報，或未依法設帳記載及保存憑證，或未能
    提供證明所得額之帳簿文據者，稽徵機關得照同業一般收費及費用標準核定其所
    得額。」分別為所得稅法第十四條第一項第二類第二款及同法施行細則第十三條
    第二項所明定。次按「執行業務者未依法辦理結算申報，或未依法設帳記載並保
    存憑證，或未能提供證明所得額之帳簿文據者，稽徵機關得依下列標準計算其收
    入額；．．．．．．五、土地登記代理人：按承辦案件之性質，每件計算如左：
    （一）保存登記：在直轄市及省轄市三、○○○元，在縣二、五○○元。（二）
    繼承、贈與所有權移轉登記：在直轄市及省轄市八、○○○元，在縣六、五○○
    元。（三）買賣、交換、拍賣、判決、共有物分割等所有權移轉登記：在直轄市
    及省轄市七、○○○元，在縣五、五○○元。（四）他項權利﹙地上權、抵押權
    ．．．．．．﹚登記：在直轄市及省轄市二、五○○元，在縣二、○○○元。（
    五）非共有土地分割登記：在直轄市及省轄市二、五○○元，在縣二、○○○元
    。（六）塗銷、消滅、標示變更、姓名住所及管理人變更、權利內容變更、限制
    、更正、權利書狀補（換）發登記及其他登記：在直轄市及省轄市一、五○○元
    ，在縣一、二○○元。．．．．．．附註：五、土地登記代理人執行業務收費計
    算應以「件」為單位，所稱「件」，原則上以地政事務所收文一案為準，再依下
    列規定計算：‧‧‧‧‧‧（四）同一收文案有多筆土地或多棟房屋者，以土地
    一筆為一件或房屋一棟為一件計算；另每增加土地一筆或房屋一棟，則加計百分
    之二十五，加計部分以加計至百分之二百為限」為財政部八十九年二月十五日台
    財稅第○八九○四五○九二○號函核定之八十八年度稽徵機關核算土地登記代理
    人收入標準所明定。經查：
（一）「人民有依法律納稅之義務，憲法第十九條定有明文。國家依法課徵所得稅時
      ，納稅義務人應自行申報，並提示各種證明所得額之帳簿、文據，以便稽徵機
      關查核。凡未自行申報或提示證明文件者，稽徵機關得依查得之資料或同業利
      潤標準，核定其所得額。此項推計核定方法，與憲法首開規定之本旨並不牴觸
      。惟依此項推計核定方法估計所得額時，應力求客觀、合理，使與納稅義務人
      之實際所得相當，以維租稅公平原則。．．．．．．。」則經司法院釋字第二
      一八號解釋在案；前揭財政部八十九年二月十五日台財稅第○八九○四五○九
      二○號函核定之八十八年度稽徵機關核算土地登記代理人收入標準，乃財政部
      本於上級行政主管機關之地位為下級機關人員執行職務之方便所頒定認定事實
      之準則，核與土地登記代理人八十八年度一般之收費標準相當，並為一般土地
      登記代理人作為收費之準據，並無不符客觀、合理情事，故於納稅義務人就其
      關於土地登記代理人之執行業務收入未自行提示各種證明所得額之帳簿、文據
      ，以供稽徵機關查核時，稽徵機關自得以之作為推計核定之基準，據以核計土
      地登記代理人八十八年度之執行業務之收入；故本件原告以其每件收入金額與
      財政部核定標準並不相同為由，爭執財政部上述核定標準之適法性，顯係對推
      計課稅之本質有所誤解，自不足取。
（二）又本件原告係從事土地登記代理人業務，關於其八十八年度執行土地登記代理
      等業務並未設帳，故未能提出各種證明所得額之帳簿、文據，以供被告查核一
      節，已經原告陳述在卷，故被告依據上述財政部核定之各種登記業務收入金額
      ，核定原告執行業務收入之金額，自屬有據。至原告雖提出臺灣高雄地方法院
      岡山簡易庭九十年度岡小字第八○號小額民事判決書，主張上述函釋核定之收
      入標準與原告實際收入不合云云；但查依該判決書「事實及理由」欄之記載，
      該事件係屬本件原告與訴外人羅傳倫間關於原告於八十九年度為訴外人羅傳倫
      代辦相關業務所生費用之爭執，有該判決書影本附卷可稽；此民事事件之爭執
      既屬原告於八十九年度執行業務之事項，故其收費情形核與本件係屬原告八十
      八年度綜合所得稅之核課無涉，原告自不得執以證明其於八十八年度有低於上
      述核定標準之收費情事，而爭執本件原處分之正確性。
四、再按「本法稱財產交易所得及財產交易損失，係指納稅義務人並非為經常買進、
    賣出之營利活動而持有之各種財產，因買賣或交換而發生之增益或損失。」「個
    人之綜合所得總額，以其全年左列各類所得合併計算之：．．．．．．第七類：
    財產交易所得：．．．．．．一、財產或權利原為出價取得者，以交易時之成交
    價額，減除原始取得之成本，及因取得、改良及移轉該項資產而支付之一切費用
    後之餘額為所得額。」「（三）特別扣除額：１、財產交易損失：納稅義務人及
    其配偶、扶養親屬財產交易損失，其每年度扣除額，以不超過當年度申報之財產
    交易所得為限；．．．．．．。財產交易損失之計算，準用第十四條第一項第七
    類關於計算財產交易增益之規定。」分別為所得稅法第九條、第十四條第一項第
    七類第一款及第十七條第一項第二款第三目第一小目所明定。次按「借貸金錢未
    獲清償之損失，核非所得稅法第十七條所稱之財產交易損失，不得列為申報綜合
    所得稅之扣除額。」則經財政部六十七年三月二十二日台財稅第三一九○五號函
    釋示在案。查上述所得稅法第九條係所得稅法就該法所稱之財產交易所得及財產
    交易損失所為之定義性規定；至於所謂消費借貸，則係指當事人一方移轉金錢或
    其他代替物之所有權於他方，而約定他方以種類、品質、數量相同之物返還之契
    約。當事人之一方對他方負金錢或其他代替物之給付義務而約定以之作為消費借
    貸之標的者，亦成立消費借貸，此觀民法第四百七十四條之規定自明，故消費借
    貸之借與貸之行為間，核無所得稅法第九條所稱因計價差額所產生之增益或損失
    ，至債權人因消費借貸致發生借貸金錢未獲清償情事，亦係因借貸之借款人債務
    不履行，未履行返還之義務而發生，核與前述所得稅法第九條規定所謂財產交易
    所得或損失之性質不同，故因金錢借貸發生之增益（屬利息收入）或損失，並非
    所得稅法所稱之財產交易所得及財產交易損失甚明；是財政部上述函釋核與所得
    稅法第九條規定之意旨相符，爰予援用。本件原告係以其將金錢貸予訴外人楊秀
    惠，因訴外人楊秀惠至今尚積欠五十萬元未清償，主張此未受償債權之財產交易
    損失，得於本年度綜合所得稅結算申報中以財產交易損失列報云云，並提出臺灣
    高雄地方法院八十八年度票字第一六一五一號民事裁定書為證；查依上述民事裁
    定書之記載，訴外人楊秀惠雖有積欠原告五十萬元未償情事，然依原告所述，此
    五十萬元係訴外人楊秀惠向原告借款未償之款項，依上開所述，此未受償之借款
    並非所得稅法第十七條所稱得作為特別扣除額之財產交易損失；故原告主張該五
    十萬元其得作為財產交易損失列舉扣除云云，自不足採。至原告所稱金融機構得
    以借貸金錢未獲清償之損失提列呆帳損失部分，因其並非以所得稅法第十七條作
    為規範依據，故原告執以爭執有違平等原則，自有誤會，不足採取。
五、綜上所述，原告之主張並無可採，故而被告否准原告將未償之債權列入財產交易
    損失予以扣抵之請求，並以原告八十八年度綜合所得稅結算申報，未設帳記載業
    務收支，而依據查得資料，按上述財政部頒定之收入標準核定執行業務收入二十
    三萬三千六百二十五元，減除百分之三十費用標準後，核定執行業務所得為十六
    萬三千五百三十八元，併其所得課稅，核無違誤，訴願決定予以維持，亦無不合
    ；原告提起本件訴訟，求為撤銷，為無理由，應予駁回。並不經言詞辯論為之。
六、據上論結，本件原告之訴為無理由，依行政訴訟法第二百三十三條第一項、第一
    百九十五條第一項後段、第九十八條第三項前段，判決如主文。
中　　　華　　　民　　　國    九十一　　年　  　七　　　月　　  十九　　日
                              高雄高等行政法院第一庭
                                          法      官　楊惠欽
右為正本係照原本作成。
如不服本判決，應於送達後二十日內，向本院提出上訴狀並表明上訴理由，如於本判
決宣示後送達前提起上訴者，應於判決送達後二十日內補提上訴理由書（須按他造當
事人人數附繕本）。
提起上訴應預繳送達用雙掛號郵票七份（每份三十四元）。
中　　　華　　　民　　　國    九十一　　年　  　七　　　月　　  十九　　日
　　　　　　　　　　　　　　　　　　　　  法院書記官　藍亮仁
附註：
行政訴訟法第二百三十五條（第一項、第二項）：
對於適用簡易程序之裁判提起上訴或抗告，須經最高行政法院之許可。
前項許可，以訴訟事件所涉及之法律見解具有原則性者為限。
